最高法院民事判決　　　　　　　九十四年度台上字第三七五號
　　上　訴　人　台裕開發建設股份有限公司
　　　　　　　　　　　　號
　　法定代理人　林山傑
　　上　訴　人　乙○○
　　共　　　同
　　訴訟代理人　葉文博律師
　　被 上訴 人　丙○○
　　　　　　　　甲○○
　　共同訴訟代理人　江肇欽律師
　　　　　　　　　　黃淑琳律師
上列當事人間請求確認買賣關係不存在等事件，上訴人對於中華
民國九十二年四月二十九日台灣高等法院第二審判決（九十一年
度重上字第二三一號），提起上訴，本院判決如下：
    主  文
上訴駁回。
第三審訴訟費用由上訴人負擔。
    理  由
本件上訴人主張：被上訴人丙○○於民國八十年十二月十五日分
別向上訴人台裕開發建設股份有限公司（下稱台裕公司）購買坐
落新竹市○○段民富小段一二一二、之一、之二、之三號土地上
所建門牌號碼新竹市○○路八十六巷九號五樓房屋及地下一層編
號第十九號停車位（下稱系爭房屋），向上訴人乙○○購買上開
四筆土地應有部分十萬分之一三二０（下稱系爭土地）。伊已依
約將系爭房地所有權移轉登記為丙○○指定之其配偶即被上訴人
甲○○所有，被上訴人亦已遷入居住，拒不給付尚欠台裕公司
之房屋及停車位價金新台幣（下同）一百零二萬元，暨乙○○之
土地價金二百零八萬元，屢催未果，乃分別於八十三年五月五日
、七日解除系爭買賣契約，被上訴人即屬無權占有系爭房地。爰
以先位聲明請求確認伊與丙○○間之系爭買賣關係不存在、被上
訴人甲○○應將系爭房地返還暨辦理所有權移轉登記予伊、被上
訴人二人應連帶返還上訴人相當於租金之不當得利之判決。若認
系爭買賣契約未經解除仍有效存在，即以備位聲明請求丙○○給
付未付價金本息之判決（第一審判決確認系爭房地買賣關係不存
在、甲○○應移轉登記、返還系爭房地，被上訴人二人應給付台
裕公司六萬一千四百六十元本息及按年給付一萬二千二百九十二
元、給付乙○○二萬一千八百三十一元本息及按年給付五千四百
十三元，駁回上訴人其餘先位部分之請求。上訴人就其敗訴部分
未聲明不服。）。
上訴人則以：系爭房屋有嚴重瑕疵，屢次要求修補為上訴人所拒
，乃函知上訴人於瑕疵補正前，拒絕給付其餘價金，因上訴人迄
未修補已予解除契約等語置辯。
原審以：上訴人主張系爭買賣關係暨被上訴人積欠價金未付等情
，為被上訴人所不爭，固堪信為真實，惟上訴人主張系爭買賣契
約業經合法解除，既為被上訴人所否認，且查系爭房地於八十三
年初點交後，被上訴人即發現系爭房屋有頂樓水塔嚴重漏水、抽
水馬達逆止閥聲響巨大、窗戶漏水嚴重、公共設施之鎖匙未交給
住戶、頂樓鎖裝反、避雷針、消防設備及地下室進出管制號誌無
法使用、地下室樓梯之天花板脫漆嚴重修補無效、地下室嚴重漏
水、電話無法裝機、電梯未經驗收合格、人行步道綠化未改善、
地下室龜裂嚴重未見修補、管線孔洞未修補及化糞池鐵蓋遺失未
補全等重大缺失，而先後於八十三年三月三十日、四月二十八日
函請上訴人補正，否則即暫停買賣價款之給付，有上訴人不爭執
之存證信函及照片為證，並有兩造於另案訴訟中經委請工業技術
研究院等鑑定之鑑定報告可稽，堪認系爭房屋確有被上訴人所稱
之瑕疵存在。而系爭房屋之瑕疵為台裕公司所能修補迄未修補
，應認被上訴人於上訴人就瑕疵補正完成前，行使同時履行抗辯
權，拒絕給付其餘買賣價款為有理由。被上訴人依法自不負遲延
給付價金之責任。上訴人於被上訴人行使同時履行抗辯權後，猶
以被上訴人遲延給付價金為由，為解除契約之意思表示，依法即
不生效力。至被上訴人解除系爭買賣契約之意思表示，亦因已逾
法定六個月之除斥期間，而不生解除契約之效力。則系爭買賣契
約既未經合法解除，兩造間系爭買賣關係仍屬存在，上訴人以先
位聲明，請求確認系爭買賣關係不存在，甲○○應移轉登記、返
還系爭房地，以及被上訴人應返還不當得利，均非有理由，因將
第一審就先位聲明所為不利於被上訴人之判決部分廢棄，改判駁
回上訴人該部分之訴。又因上訴人迄未修補瑕疵，丙○○仍得拒
絕給付未付價金而為同時履行之抗辯；上訴人請求丙○○給付未
付價金之備位請求，亦屬無理，乃併予駁回。經核於法洵無違誤
。依系爭房屋買賣契約書第十條、該約附件「付款分配明細表」
第三條，以及系爭土地買賣契約書第四條之約定，系爭房屋與土
地之給付為不可割裂之關係。丙○○就未付價金之給付，行使同
時履行抗辯權之效力，自及於系爭房屋、土地之全部未付價金。
上訴意旨徒執僅系爭房屋之瑕疵未補正，被上訴人不得拒付系爭
土地之價金等詞，指摘原審採證、認事、用法、解釋契約之職權
行使，暨原判決贅述理由為不當，求予廢棄，非有理由。
據上論結，本件上訴為無理由。依民事訴訟法第四百八十一條、
第四百四十九條第一項、第七十八條，判決如主文。
中　　華　　民　　國　九十四　年　　三　　月　　三　　日
                      最高法院民事第五庭
                          審判長法官  蘇　茂　秋
                                法官  朱　建　男
                                法官  蘇　達　志
                                法官  陳　碧　玉
                                法官  王　仁　貴
      本件正本證明與原本無異
                                      書  記  官
中　　華　　民　　國　九十四　年　　三　　月 　十四   日
                                                      v
